最高法院刑事判決　　　　　　九十六年度台上字第七五０三號
上　訴　人　台灣高等法院檢察署檢察官
被　　　告　甲○○
　　　　　　　　　　巷4號
上列上訴人因被告違反槍砲彈藥刀械管制條例案件，不服台灣高
等法院中華民國九十五年八月十五日第二審判決（九十五年度上
訴字第一九八二號，起訴案號：台灣桃園地方法院檢察署九十四
年度偵字第一二二００號），提起上訴，本院判決如下：
    主  文
原判決撤銷，發回台灣高等法院。
    理  由
本件原判決以：公訴意旨略稱被告甲○○明知未經主管機關許可
，不得無故持有改造手槍、子彈及毒品，竟於民國九十四年六月
二十八日前某日，從不詳管道取得具殺傷力之仿FN廠1910型半自
動手槍之改造手槍一支（含彈匣）、改造子彈一顆及安非他命八
小包（毒品部分另案偵辦中）後加以持有，並分別藏放在桃園縣
桃園市○○街一九七號二樓之四住處抽屜及停放於南華街一九七
號地下室停車場之車號8C-457號營業用自小客車後車箱內，嗣於
九十四年六月二十八日晚上八時五十分許，在桃園市○○街一九
七號二樓之四住處，為警查獲仿FN廠1910型半自動手槍之改造手
槍一支（含彈匣）、改造子彈一顆，因認被告涉犯槍砲彈藥刀械
管制條例第八條第四項之未經許可，持有其他可發射金屬或子彈
具有殺傷力之槍枝及同條例第十二條第四項之未經許可持有子彈
罪嫌。但經原審審理結果，認為不能證明被告犯罪，因而撤銷第
一審之科刑判決，改判諭知被告無罪。固非無見。
惟按：審理事實之法院，對於與被告被訴事實有關之證據，應從
各方面詳予調查，以期發現真實，苟有與待證事實相關之證據尚
未查竣，即難為有利或不利於被告之判斷。原判決以本案並無急
迫情事，警方未聲請搜索票，僅憑檢舉人片面指證，即逮捕被告
逕行進入其住處搜索，其不當偵查作為取得之證據，無證據能力
，且被告突遭警察人員強制逮捕，其同意搜索不具任意性，仍屬
違法搜索，應排除其證據能力，另檢舉人林佳緯早在兩天前即向
警方檢舉報案，卻又於案發當日邀約至被告住所，藉故要休息吃
東西，支使被告離開住處外出購物，其間頻頻下樓並以電話與警
方聯繫指稱被告持有槍械，迨被告返回住處，證人卻將房門反鎖
，使屋主不得其門而入，嗣以即藉詞有急事下樓離開，其行徑舉
止怪異反覆，檢舉動機已令人起疑，證言又刻意隱瞞重要事實，
其行為是否別有所圖，殊令人懷疑，其證詞已難信為真實，被告
所辯扣案之槍械係證人林佳緯乘機栽贓誣陷，尚非無據等情，而
認起訴書所引用之證據均不足以使法院確信被告之犯行，乃為被
告有利之認定。經查：一、被告所供其遭警察人員強押，由住處
至派出所，再至住處停車場云云，此與原判決所引用證人即警員
林佑俊所供查獲當時：「林佳緯先上去約一個多小時，林佳緯下
來，被告也跟著下來，我們拿證件向被告表明身分後，詢問他是
否持有槍械，被告否認，我們就要求他帶我們到他住處看一下，
經過被告同意後，我們就進入被告住處……在被告同意下，我們
同仁在化妝台打開後發現有槍及數顆子彈」等語（見原判決第四
頁，第一審卷第六五頁）並不相符，被告所稱遭警察人員強押乙
節是否屬實，即非無疑。原審未遑查明實情，遽憑被告所辯，認
被告之同意搜索不具任意性，及警方係違法搜索，其取得之證據
不具證據能力，自嫌速斷。二、依證人林佑俊所供，被告遭證人
林佳緯檢舉至被查獲系爭槍彈，其間固長達一、兩天，然據林佑
俊於第一審亦證述：「林佳緯是轄區內毒品治安人口……當時半
夜兩點多我奉命回來，因為有人（指林佳緯）檢舉持有槍枝……
他跟我們說他與被告約好了，他確定裡面有槍枝要帶我們去，我
們半信半疑的過去」，及於偵查中證稱：「（林佳緯）說他發現
甲○○持有槍枝，說願意檢舉……我問林佳緯偵察細節及勘查內
容，並研判他所言很有可信性，就跟林佳緯說如果這幾天有看到
甲○○持有槍械就跟我通報，過了一、二天後，林佳緯就跟我說
甲○○約他到租屋處談事情，我就叫他先確認是否有槍械在內，
並且描述裡面擺設位置，而且林佳緯有跟我表示甲○○有拿出槍
枝來，相隔一天後，我們就採取行動」云云（見本案偵查卷第八
一、八二頁）；如果無訛，倘警方係經確認林佳緯之檢舉具可信
性後，始採取搜索行動，並為免被告於警方聲請搜索票期間，將
槍彈移置藏放他處，而錯失良機，乃及早取得被告同意，進行搜
索扣押，是否不合正當之法律程序，並非無詳求之餘地。原審未
斟酌及此，認警方搜索取得之證據為無證據能力，於法自難謂合
。三、檢舉人林佳緯先至被告住處，並藉詞使被告外出，嗣即帶
領警察人員入內查獲，其目的似在確認被告住處藏有槍彈，原判
決謂被告所辯林佳緯乘機栽贓，為非無據，並未調查其他確實憑
據以資認定該槍彈確為林佳緯所栽贓，採證認事亦難認適法。以
上或為上訴意旨所指摘，或為本院得依職權調查之事項，應認原
判決有撤銷發回更審之原因。
據上論結，應依刑事訴訟法第三百九十七條、第四百零一條，判
決如主文。
中　　華　　民　　國　九十六　年　 十二 　月　二十六　日
                      最高法院刑事第六庭
                          審判長法官  呂　潮　澤
                                法官  吳　昆　仁
                                法官  孫　增　同
                                法官  吳　　　燦
                                法官  李　英　勇
      本件正本證明與原本無異
                                      書  記  官
中　　華　　民　　國　九十七　年　　一　　月　　二　　日
                                                      Ｋ
